【裁判字號】    98,抗,156
【裁判日期】    980610
【裁判案由】    聲明異議
【裁判全文】
臺灣高等法院高雄分院民事裁定           98年度抗字第156號
抗  告  人  甲○○○
上列抗告人與相對人洪謙傅等間提存聲明異議事件，對於中華民
國98年5 月7 日臺灣高雄地方法院98年度審聲字第183 號第一審
裁定提起抗告，本院裁定如下：
    主  文
抗告駁回。
抗告程序費用由抗告人負擔。
    理  由
一、本件原裁定認事、用法均屬正確。原裁定認定原法院提存所
    以提存原因消滅，准提存人領回提存物，並無不合。因而駁
    回抗告人之異議，核屬正當，爰予維持，並引用原裁定記載
    內容。（如附件一）。
二、抗告意旨如抗告狀所載。（如附件二）。
三、經查抗告人主張相對人與第三人陳明賢間之買賣契約解除，
    未經抗告人同意，不生解除之效，提存原因未消滅，不得准
    許領回提存物等情，業經原裁定說明綦詳，抗告人提起抗告
    ，仍執前詞，而為主張，洵無可採。抗告人執此指摘原裁定
    不當，求為廢棄，為無理由，應予駁回。
據上論結，本件抗告為無理由，依提存法第26條，民事訴訟法第
495 條之1第1 項、第449條、第95條、第78條，裁定如主文。
中    華    民    國    98    年    6     月    10    日
                              民事第一庭
                                  審判長法官  尤三謀
                                  法      官  林健彥
                                  法      官  謝肅珍
以上正本證明與原本無異。
本件裁定不得再抗告。
中    華    民    國    98    年    6     月    11    日
                                  書  記  官  林吉輝
附件：
臺灣高雄地方法院民事裁定             98年度審聲字第183號
異  議  人  甲○○○
上列異議人對相對人民國98年4 月10日97年度存字第2844號提存
事件所為之提存處分提出異議，本院裁定如下：
    主      文
異議駁回。
    理      由
一、異議意旨略以：提存人故意違背土地法第34條之1 第1 項規
    定，於出賣伊、案外人盧家敏與提存人共有坐落高雄市○○
    區○○段二小段419 、419-2 地號土地（下稱系爭土地）予
    案外人陳明賢時，未通知伊優先承購，惟因伊應有部分之土
    地已遭假扣押，提存人與陳明賢無法完成移轉登記，然買賣
    契約效力已及於伊及盧家敏；而買賣契約效力既已及於伊，
    如欲合意解除，自需契約雙方全體當事人同意，然自提存人
    所提出之文件作形式審查，即可發現上開買賣契約並未經伊
    及盧家敏合意解除，因此，提存人應先訴請確認買賣契約不
    存在，始得聲請返還提存物等語。
二、本件提存人洪謙博、谷寶華、蘇萱、吳順明等4 人以其等
    與異議人、案外人盧家敏及邱仙蔭共有系爭土地，其等依土
    地法第34條之1 規定，處分系爭土地，經催告異議人領取價
    金，異議人遲未受領為由，以本院97年度存字第2844號提存
    事件提存新台幣25,903,322元在案。嗣提存人以系爭土地遭
    假扣押無法移轉，買賣雙方合意解除買賣契約，提存之原因
    已消滅為由，聲請取回提存物，經本院提存所於98年4 月10
    日准予取回。異議人不服，就此處分於法定期間內聲明異議
    。以上各節有本院上開提存事件卷可稽。
三、按清償提存之提存人於提存後有下列情形之一者，得聲請該
    管法院提存所返還提存物... 二提存之原因已消滅，提存法
    第17條第1 項第2 款定有明文。所謂提存之原因消滅，係指
    形式上之提存原因已可認為消滅而言，至實質上是否發生消
    滅之原因，提存所並無實質之審查權。而本件提存人聲請取
    回提存物之理由，係其等與買受人陳明賢已合意解除就系爭
    土地簽訂之買賣契約，並提出經公證之解除土地買賣契約書
    為證。以提存人提存之原因及事實，係異議人遲延受領其等
    出賣共有土地之分配款，則本院提存所經形式審查，認提存
    原因已消滅，而准予提存人取回提存款，於法並無不合。至
    提存人與陳明賢間所簽訂之土地買賣契約，是否需併經異議
    人同意始得合意解除，係屬實體上之爭議，提存所並無實質
    之審查權；異議人如就該買賣契約合法解除與否有所爭議，
    應另循訴訟途徑解決。異議意旨指摘原處分不當，求予撤銷
    ，洵屬無理由，應予駁回。
四、依提存法第25條第1項後段，裁定如主文。
中    華    民    國    98    年    5     月    7     日
                    民事第二庭  法  官  甯  馨
正本係照原本作成。
如不服本裁定應於送達10日內向本院提出抗告狀，並繳納裁判費
新台幣1,000元。
中    華    民    國    98    年    5     月    7     日
                                書記官  蔡靜雯


司法院資訊處製作；財團法人民間司法改革基金會備份。
